【裁判字號】    92,上訴,1967
【裁判日期】    920829
【裁判案由】    偽造有價證券等
【裁判全文】
臺灣高等法院高雄分院刑事判決          九十二年度上訴字第一九六七號
    上  訴  人
    即  被  告  丁○○○
                甲○○○
    共      同
    指定辯護人  吳惠玲律師
右上訴人等因偽造有價證卷等案件，不服臺灣高雄地方法院九十二年度訴字第一九四
０號中華民國九十二年八月二十九日第一審判決（起訴案號：臺灣高雄地方法院檢察
署九十二年度偵緝字第九九六號、第一一五五號），提起上訴，本院判決如左：
      主      文
上訴駁回。
      事實及理由
一、本案經本院審理結果，認第一審判決認事用法及量刑均無不當，應予維持，並引
    用第一審判決書記載之事實、證據及理由。
二、被告丁○○○上訴意旨略以本案互助會，伊僅招募會員，伊因不識字，從未參與
    開標，更不知本票是伊女兒甲○○○所偽造云云；被告甲○○○上訴意旨略以伊
    係本互助會之真正會首，伊之母親丁○○○不知伊虛列人頭會員及偽造本票情事
    ，現已積極與活會會員和解，請從寬量處云云。
三、經查被告丁○○○自行招募之會員僅十八人次，被告甲○○○所招募之會員亦僅
    有四人，其餘均是甲○○○冒名加入，並於會期進行中，陸續藉被冒名者之名義
    標會，以致真正會員者得標不易，迭經活會會員向被告反應抱怨，此經告訴人戊○○、汪麗月等人供明，被告丁○○○對於過去得標之死會會員，當知查無其人
    ，係甲○○○虛構冒標，其仍繼續按月持甲○○○偽造之本票向其他活會會員收
    取會款，顯有犯意連絡及行為分擔，被告丁○○○辯稱不知情，係卸責之詞不足
    採信，被告甲○○○連續冒標多期會款，犯後亦未能善盡民事賠償責任，原審對
    被告二人各量處有期徒刑三年六月，並無過重，是被告上訴均無理由，應予駁回
    。
四、本案互助會會期係自八十九年一月十日起至九十一年七月十日止，每月十日及逢
    三、六、九、十二月份加會；原審判決事實欄第二頁第七行誤載為會期自八十九
    年一月十日起至「九十年」七月十日止，該「九十年」係九十一年之誤，又僅載
    「三、六、九月份加會」，漏載十二月加會，此二處筆誤，不影響被告之犯罪事
    實，應予更正，併此明。
據上論斷，應依刑事訴訟法第三百六十八條、第三百七十三條，判決如主文。
本案經檢察官陳國全到庭執行職務。
中    華    民    國     九十二     年     十二       月      三十      日
                              臺灣高等法院高雄分院刑事第八庭
                                  審判長法官  郭雅美
                                        法官  裕斗
                                        法官  江泰章
右正本證明與原本無異。
如不服本判決應於收受本判決後十日內向本院提出上訴書狀，其未述上訴理由者，
並得於提起上訴後十日內向本院補提理由書狀（均須按他造當事人之人數附繕本)「
切勿逕送上級法院」。
                                      書記官  郭榮芳
中    華    民    國     九十三     年       一       月       二       日
                                                                   Ａ
附件：
臺灣高雄地方法院刑事判決                        九十二年度訴字第一九四號
    公  訴  人  臺灣高雄地方法院檢察署檢察官
    被      告  丁○○○  女六十六歲（民國○○○年○○月○日生）
                          住桃園縣大溪鎮○○路○段三九號
                          身分證統一編號：Ｓ二五八二一七六號
    被      告  甲○○○  女四十七歲（民國○○○年○月○日生）
                          住高雄市前鎮區○○○街六十八巷三十號
                          居桃園縣大溪鎮○○路○段三九號
                          身分證統一編號：Ｓ二二五一三三六號
    指定辯護人  本院公設辯護人蘇鴻吉
右列被告等因偽造有價證券等案件，經檢察官提起公訴（九十二年度偵緝字第九九六
號），本院判決如左：
    主  文
丁○○○、甲○○○共同連續意圖供行使之用，而偽造有價證券，各處有期徒刑參年
陸月。
偽造之如附表所示印章共拾玖枚及本票共參佰肆拾捌紙均沒收之。
    事  實
一、丁○○○與甲○○○係母女關係，二人均明知渠等之經濟已陷窘境，並無償債能
    力，竟共同基於意圖為自己不法所有及行使偽造準私文書之概括犯意聯絡及行為
    分擔，於民國八十九年一月十日起，由丁○○○名義擔任會首，並出面邀約戊○○、潘芳子、陳春絨、蔡麗容、己○○、庚○○、莊秀綠、黃金維、李淑貞、吳
    清文、涂瓊玉、林素華、蔡錦德及李銘火等人各參加一會、汪麗月及乙○○等各
    參加二會，而甲○○○除自身參加一會及邀得李麗華、邱三元、黃美華及蔡寶秀
    等人各參加一會外，並虛構如附表編號一至十一號及十三號至十八號所示會員參
    加，而召集每會金額新台幣（下同）一萬元，採底價為一千元之內標制，會期自
    八十九年一月十日起至九十年七月十日止，每月十日及逢三、六、九月份加會之
    二十五日中午一時許，在高雄縣鳳山市○○街二十七巷八號住處開標，連同會首
    及甲○○○共四十一會之互助會，致戊○○等人不疑有他而參加二人所組之互助
    會後，二人即利用會員未全數到場競標之機會，自八十九年三月十日第三會開標
    日起至九十年十一月十日即第三十會止之中午一時許，連續在上址冒用如附表所
    示黃朝宗等人之名義，由甲○○○偽造載有如附表所示投標金額及署押之標單參
    與競標而行使並得標，足以生損害於如附表所示被偽冒之人及其他仍為活會之會
    員。丁○○○及甲○○○二人復共同基於意圖供行使作為活會會員擔保用之概括
    犯意聯絡，於每次冒標會款後，隨即由甲○○○至高雄市前鎮區○○○街、高雄
    縣大寮鄉○○路等刻印業者處，委由不知情之業者分別偽刻如附表所示遭偽冒得
    標之黃朝宗等人印章各一枚後，隨即在前開住處蓋用各該印文及偽簽署名於以渠
    等為發票人名義之本票上，而連續偽造如附表所示本票備用，再由丁○○○持以
    交付予活會會員戊○○等人作為收取會款之擔保而行使之，致使仍為活會之會員
    陷於錯誤，於扣除標金後如數交付會款，二人共計詐騙二百四十七萬三千七百元
    得手。嗣因活會會員庚○○等人以丁○○○告知得標之會員與他活會會員所悉不
    同，及有活會會員反應得標不易，恐有冒標情形為由，而要求二人於第三十一會
    止會後，經活會會員戊○○持甲○○○所偽造之本票向發票人查訪，始悉上情。
二、案經戊○○、汪麗月、己○○、丙○○、蔡莊秀綠、乙○○、林素華及庚○○訴
    由臺灣高雄地方法院檢察署檢察官偵查起訴。
    理  由
一、訊據被告丁○○○固不否認有於右揭時地召集告訴人戊○○等人參加上開互助會
    ，並持偽造之本票向告訴人收取互助會等事實不諱，惟矢口否認有何共同行使偽
    造準私文書、偽造有價證券及詐欺等犯行，辯稱：互助會單是甲○○○寫的，開
    標亦是甲○○○在負責，不知道甲○○○有冒用他人及家人名義標取會款，只負
    責收互助會款，本票是甲○○○要其交給告訴人，因不識字，不知甲○○○有偽
    造他人本票，是遲至甲○○○無法支付會款才知悉內情云云。惟查，被告丁○○○與被告甲○○○於右揭時地共同召集告訴人戊○○等人參加互助會後，即連續
    冒用如附表所示之人之名義參與開標，行使偽造標單及本票而詐得會款等事實，
    除就與被告丁○○○有犯意聯絡及行為分擔之部分外，迭據被告甲○○○坦認不
    諱外，並經告訴人戊○○、汪麗月、己○○、丙○○、蔡莊秀綠、乙○○、林素
    華及庚○○於警偵訊及本院審理時指訴綦詳，此外復有上開之互助會會單影本一
    紙及偽造之本票影本共二十紙附卷可稽。又該互助會遭偽冒參加及冒標之黃朝宗
    、黃秀珠及黃嘉倫等人，分別係被告丁○○○之子、女，亦係被告甲○○○之手
    足，此有戶籍謄本在卷可憑，並為被告二人所是認，而告訴人庚○○等人之會款
    均係被告丁○○○負責收取，並交付如附表所示之被告甲○○○所偽造之本票予
    告訴人，被告丁○○○並曾向告訴人汪麗月提及若要標取會款，可提前告知，被
    告丁○○○可先行準備後，讓告訴人汪麗月得標等語，及庚○○按期依被告丁○○○所告知得標之人及得標金額一一記載於會單等節，除經告訴人汪麗月及庚○○陳明在卷外，並有該紙記載得標人別及金額之會單附卷可稽，是足認被告丁○○○與被告甲○○○就右揭犯行有犯意聯絡及行為之分擔至明，被告丁○○○上
    開之辯解，及被告甲○○○於偵審中亦附和其詞，自承僅其一人所為，丁○○○
    不知情等語，顯係飾卸及迴護之詞，殊無足採，而難為被告丁○○○有利之認定
    。綜上所述，本件事證明確，被告二人之犯行洵堪認定。
二、按民間互助會之標單，通常僅填寫一定之金額及姓名，如單從記載內容上之形式
    觀之，殊無法瞭解其為何種用意之證明，而必須依據習慣或特約，始足以表示該
    一定之金額即為標取會款之利息，該姓名即標取會款之會員，故偽造該標單應認
    為係偽造同法第二百二十條第一項以文書論之準私文書（最高法院七十四年度台
    上字第五六一二號判決意旨參照）。本件被告丁○○○、甲○○○在標單上偽造
    如附表所示之人之署押及書寫標金，持以行使標取會款，並偽造如附表所示之本
    票交付予告訴人戊○○等活會會員，分別使不知情之告訴人等陷於錯誤而詐騙會
    款之所為，係犯刑法第二百十六條、第二百二十條第一項、第二百十條之行使偽
    造準私文書罪、同法第三百三十九條第一項之詐欺取財罪及同法第二百零一條第
    一項之偽造有價證券罪。被告二人就上開犯行有犯意聯絡及行為之分擔，均為共
    同正犯。被告二人先後利用不知情之刻印業者，偽造如附表所示黃朝宗等人之印
    章，均為間接正犯。又被告於標單上偽造如附表所示黃朝宗等人署押之行為，係
    偽造標單準私文書行為之部分行為；被告二人偽造準私文書後持以行使，偽造之
    低度行為已為行使偽造準私文書之高度行為所吸收，及渠等偽刻黃朝宗等人之印
    章，乃偽造本票有價證券之階段行為，而蓋用其印章於本票上當然產生偽造印文
    之結果；又於本票上偽造如附表所示黃朝宗等人署押之行為係偽造有價證券之部
    分行為，均不另論罪；再被告二人意圖供行使之用於偽造本票後持交予告訴人而
    行使之，其行使有價證券之輕度行為，應為偽造之重度行為所吸收，僅論以偽造
    有價證券罪。又被告二人同一次之行使偽造標單、本票同時向多數活會會員詐取
    會款，侵害活會會員之法益，係以一行為觸犯數個相同之罪名，為同種之想像競
    合犯，應依刑法第五十五條之規定，均各論以一行使偽造準私文書罪、偽造有價
    證券罪及詐欺取財罪。再被告先後多次行使偽造準私文書、偽造有價證券及詐欺
    取財之犯行，時間緊接，所犯係構成要件相同之罪，顯均係基於概括犯意反覆為
    之，均應依連續犯之規定，分別以一罪論，並均加重其刑。另所犯上開三罪間，
    有方法結果之牽連關係，應依刑法第五十五條之規定，從一重之偽造有價證券罪
    處斷。爰審酌被告二人招募互助會，竟為一己之私利，冒用會員名義偽造標單及
    本票以詐取會款，破壞民間互助會之信賴交易制度，亦損害告訴人之權益甚鉅，
    且迄今仍未與告訴人達成和解，賠償告訴人等之損失，被告丁○○○犯後並否認
    犯行，未見悔意，及被告甲○○○雖已坦承犯行，惟其涉案之情節較重等一切情
    狀，分別量處如主文所示之刑，以資懲儆。被告二人偽造如附表所示黃朝宗等人
    之印章各一枚及本票共三四八紙，雖均未扣案，然並無證據證明業已滅失，是均
    應各依刑法第二百十九條及第二百零五條之規定，併予宣告沒收。至被告二人所
    偽造上開被害人之標單，已於歷次開標後當場遭被告丟棄，業據被告甲○○○供
    陳在卷，應已滅失而不存在，是就該等偽造之標單及其上偽造被害人之署押自無
    從沒收之諭知，附此敘明。
據上論斷，應依刑事訴訟法第二百九十九條第一項前段、刑法第五十六條、第二百零
一條第一項、第二百十六條、第二百十條、第二百二十條第一項、第三百三十九條第
一項，第五十五條、第二百零五條、第二百十九條、罰金罰鍰提高標準條例第一條前
段，判決如主文。
本案經檢察官林永富到庭執行職務。
中      華      民      國    九十二    年      八      月    二十九    日
                                  臺灣高雄地方法院刑事第二庭
                                      法    官  柯彩燕
右正本證明與原本無異。
如不服本判決，應於判決送達後十日內，向本院提出上訴狀。
                                書記官    楊真芬
中    華    民    國      九十二      年      九      月      四      日
附錄本案論罪科刑法條：
刑法第二百零一條
意圖供行使之用，而偽造、變造公債票、公司股票或其他有價證券者，處三年以上十
年以下有期徒刑，得併科三千元以下罰金。
行使偽造、變造之公債票、公司股票或其他有價證券，或意圖供行使之用，而收集或
交付於人者，處一年以上七年以下有期徒刑，得併科三千元以下罰金。
刑法第二百一十條
偽造、變造私文書，足以生損害於公眾或他人者，處五年以下有期徒刑。
刑法第二百一十六條
行使第二百十條至第二百十五條之文書者，依偽造、變造文書或登載不實事項或使登
載不實事項之規定處斷。
刑法第二百二十條
在紙上或物品上之文字、符號、圖畫、照像，依習慣或特約，足以為表示其用意之證
明者，關於本章及本章以外各罪，以文書論。
錄音、錄影或電磁紀錄，藉機器或電腦之處理所顯示之聲音、影像或符號，足以為表
示其用意之證明者，亦同。
稱電磁紀錄，指以電子、磁性或其他無法以人之知覺直接認識之方式所製成之紀錄，
而供電腦處理之用者。
刑法第三百三十九條
意圖為自己或第三人不法之所有，以詐術使人將本人或第三人之物交付者，處五年以
下有期徒刑、拘役或科或併科一千元以下罰金。
以前項方法得財產上不法之利益或使第三人得之者，亦同。
前二項之未遂犯罰之。
    附  表  ：
  ┌──┬─────┬───────┬─────┬──────┐
  │編號│被冒標人即│冒標時間即本票│冒標金額  │詐得金額    │
  │    │發票人及印│之發票日、張數│（新台幣）│（新台幣）  │
  │    │章        │              │          │            │
  ├──┼─────┼───────┼─────┼──────┤
  │一  │黃朝宗    │89、3、10     │2200元    │163800元    │
│    │          │21張          │          │            │
  ├──┼─────┼───────┼─────┼──────┤
  │二  │陳亭亭    │89、3、25     │2700元    │153300元    │
  │    │          │21張          │          │            │
  ├──┼─────┼───────┼─────┼──────┤
  │三  │王雪燕    │89、5、10     │3000元    │140000元    │
  │    │          │20張          │          │            │
  ├──┼─────┼───────┼─────┼──────┤
  │四  │陳照誠    │89、6、10     │2800元    │144000元    │
  │    │          │20張          │          │            │
  ├──┼─────┼───────┼─────┼──────┤
  │五  │張耿榕    │89、6、25     │2300元    │154000元    │
  │    │          │20張          │          │            │
  ├──┼─────┼───────┼─────┼──────┤
  │六  │吳世佳    │89、7、10     │3000元    │140000元    │
  │    │          │20張│          │            │
  ├──┼─────┼───────┼─────┼──────┤
  │七  │黃粉      │89、8、10     │3000元    │140000元    │
  │    │          │20張          │          │            │
  ├──┼─────┼───────┼─────┼──────┤
  │八  │黃秀珠    │89、9、25     │3000元    │133000元    │
  │    │          │19張          │          │            │
  ├──┼─────┼───────┼─────┼──────┤
  │九  │謝子金    │89、11、10    │3000元    │126000元    │
  │    │          │18張          │          │            │
  ├──┼─────┼───────┼─────┼──────┤
  │十  │王順治    │89、12、25    │2300元    │130900元    │
  │    │          │17張          │          │            │
  ├──┼─────┼───────┼─────┼──────┤
  │十一│吳世佳    │90、3、10     │2700元    │116800元    │
  │    │          │16張          │          │            │
  ├──┼─────┼───────┼─────┼──────┤
  │十二│蔡寶秀    │90、3、25     │2500元    │120000元    │
  │    │          │16張          │          │            │
  ├──┼─────┼───────┼─────┼──────┤
  │十三│陳照誠    │90、4、10     │2500元    │120000元    │
  │    │          │16張          │          │            │
  ├──┼─────┼───────┼─────┼──────┤
  │十四│黃美華    │90、6、10     │2200元    │117000元    │
  │    │          │15張          │          │            │
  ├──┼─────┼───────┼─────┼──────┤
  │十五│黃嘉倫    │90、6、25     │1700元    │124500元    │
  │    │          │15張          │          │            │
  ├──┼─────┼───────┼─────┼──────┤
  │十六│顏樹梅    │90、7、10     │1800元    │123000元    │
  │    │          │15張          │          │            │
  ├──┼─────┼───────┼─────┼──────┤
  │十七│洪文堂    │90、8、10     │1800元    │123000元    │
  │    │          │15張          │          │            │
  ├──┼─────┼───────┼─────┼──────┤
  │十八│王雪燕    │90、9、10     │2100元    │118500元    │
  │    │          │15張          │          │            │
  ├──┼─────┼───────┼─────┼──────┤
  │十九│李淑桃    │90、9、25     │2500元    │112500元    │
  │    │          │15張          │          │            │
  ├──┼─────┼───────┼─────┼──────┤
  │二十│邱三元    │90、11、10    │2900元    │99400元     │
  │    │          │14張          │          │            │
  └──┴─────┴───────┴─────┴──────┘


司法院資訊處製作；財團法人民間司法改革基金會備份。
